臺灣基隆地方法院簡易民事判決　　　　　　　　　　九十三年度基簡字第五六○號
　　原　　　告　甲○○
　　被　　　告　乙○○○
當事人間請求履行契約事件，本院於民國九十三年八月十八日言詞辯論終結，判決如
下：
    主  文
被告應給付原告新臺幣壹拾伍萬元，及自民國九十三年四月一日起至清償日止，按週
年利率百分之五計算之利息。
原告其餘之訴駁回。
訴訟費用新臺幣仟柒佰伍拾元，由被告負擔新臺幣壹仟陸佰零柒元，餘由原告負擔
。
本判決原告勝訴部分得假執行；但被告以新臺幣壹拾伍萬元預供擔保，得免為假執行
。
　　事實及理由要領
一、按簡易事件誤分為小額事件者，如當事人已為本案之言詞辯論者，除合意適用小
　　額程序繼續審理外，承辦法官應以裁定改用簡易程序，並將小額事件報結後改分
　　為簡易事件，由原法官依簡易程序繼續審理，司法院依民事訴訟法第四百二十七
    條之一訂定之「同一地方法適用簡易程序審理事件事務分配辦法」第六條第二款
    定有明文。經查本件原告以被告應給付新臺幣（下同）三十四萬五千元及法定遲
    延利息，聲請對被告發支付命令，本院於九十三年三月十九日核發之支付命令記
    載被告應向原告給付四萬五千元，嗣於九十三年四月六日裁定更正被告應給付原
    告三十四萬五千元，惟被告於法定期間內對支付命令提出異議，支付命令之聲請
    視為起訴，其訴訟標的之金額在五十萬元以下，應適用簡易訴訟程序，本院分案
    時，以小額訴訟程序分案，係分案錯誤，已裁定改用簡易程序，並將原小額事件
    報結後改分為簡易事件，先予敘明。
二、原告主張：兩造於九十三年三月二十八日在基隆市○○路六三之一號合夥經營楓
    彩卡拉ＯＫ店，資金合計十三萬元，各出資百分之五十即六萬五千元，約定由被
    告綜理營業事務，並應於每日將收入金額存入基隆市第二信用合作社廟口分社0
    0000000000號帳戶內，每月決算一次分配紅利，若違約應賠償出資額
    五倍計算之違約金，訂有合夥經營契約書。詎被告自合夥迄今從未公開帳冊，亦
    未將收入金額存入指定之上開帳戶內，亦未分配紅利，且向原告借款二萬元，為
    此依合夥經營契約第七條約定及消費借貸之法律關係，請求被告給付原告出資額
    五倍之違約金三十二萬五千元及借款二萬元，合計三十四萬五千元暨自支付命令
三、被告則以：兩造固簽訂合夥經營契約書合夥經營楓彩卡拉ＯＫ店，但因收入不敷
　　成本，故無法於每日將收入金額存入指定之帳戶內，亦無法分配利益，另因須支
  　付店租而向原告收取二萬元，並非借款等語，作為抗辯。
四、原告主張兩造於九十二年三月二十八日訂定合夥經營契約書，約定資金為十三萬
    元，各出資百分之五十，盈虧亦同，由被告擔任經理，綜理營業事務，並每日將
    當日收支金額負責存入基隆市第二信用合作社廟口分社00000000000
    號帳戶內，每月五日至次月四日為一期，每月決算一次同時分配紅利，若有違約
    ，依違約金額五倍之現金交付對方作為違約金，被告迄今從未將當日收支金額存
    入上開帳戶內等事實，業據原告提出合夥經營契約書、收據、存摺節本影本各一
    件為證，且為被告所不爭執，自堪信為真實。
五、至原告依兩造合夥經營契約書第七條之約定，請求被賠償三十二萬五千元，並加
　　計法定遲延利息，則為被告所否認，並以前開情詞置辯，經查：
　(一)被告依兩造合夥經營契約書第二條之約定，負有每日將當日收支金額存入基隆市
　　第二信用合作社廟口分社00000000000號帳戶之義務，為兩造所不爭
  　執，被告迄今從未將收支存入上開帳戶之事實，亦為被告所不否認，被告顯已違
  　反上開契約之約定。
　(二)被告雖辯稱因收入不敷成本，故無法於每日將收入金額存入指定之帳戶內云云，
　  並提出帳冊證明，但為原告所否認，該帳冊既係被告片面所製作，其真實性尚有
    疑問，尚難僅憑被告製作之帳冊即認兩造合夥之卡拉ＯＫ店每日皆無現金收入可
    存入指定之帳戶內，且兩造合夥之楓彩卡拉ＯＫ店自九十二年二月至九十三年四
    月每月查定銷售額為十萬九千二百元，有財政部臺灣北區國稅局基隆市分局九十
    三年五月二十七日北區國稅基市三字第○九三○○○一九七二號函足憑，衡諸社
    會一般常情，合夥營業時應會評估所需資本以約定出資金額，該店單月營業金額
    既與兩造合夥出資額相差不多，足見兩造所營合夥事業成本非高，應不致一年多
    以來每日收入未曾高於成本，況兩造盈虧比例均為二分之一，如被告所辯收入不
    敷成本屬實，則楓彩卡拉ＯＫ店每月虧損金額理應高於查定銷售額十萬九千二百
    元，豈會不要求原告分擔損失而能繼續營業至今，此外被告又不能提出其他補充
    證據，以證明每日收入均低於成本，所辯不足採信。
　(三)按當事人得約定債務人於債務不履行時，應支付違約金。違約金，除當事人另有
　　訂定外，視為因不履行而生損害之賠償總額。其約定如債務人不於適當時期或不
　　依適當方法履行債務時，即須支付違約金者，債權人除得請求履行債務外，違約
　　金視為因不於適當時期或不依適當方法履行債務所生損害之賠償總額，民法第二
　　百五十條第一項、第二項定有明文。又按約定之違約金額過高者，法院得減至相
　　當之數額，民法第二百五十二條定有明文。蓋當事人間雖不妨於事前預為約定損
　　害賠償之額數或懲罰性損害賠償，然其約定之額數，若依一般客觀事實、社會經
　　濟狀況、當事人所受損害情形及債務人若能如期履行債務時，債權人可得享受之
　　一切利益為斟酌，並不相當時，法院自得予以酌減（參見最高法院十九年上字第
　　一五五四號、五十一年臺上字第十九號、七十九年臺上字第一九一五號判例意旨
　　）。查系爭合夥經營契約第七條約定：「上幾款約定經雙方同意不需經催告共同
  　遵守，若有違約，依違約金額五倍之現金交付對方作為違約金。絕無異議。」，
    訂明被告未每日將當日收支金額存入指定帳戶內，需支付五倍出資額作為違約賠
    償，應認是以五倍出資額即三十二萬五千元違約金作為被告因不履行債務所生損
　　害之賠償總額之意。惟本院斟酌現今社會經濟活動較平淡，且原告出資額僅為六
　  萬五千元，於合夥事業解散清算後，尚能返還出資，以及原告所受損害等一切情
    狀，認其違約金約定之數額過高，爰依民法第二百五十二條之規定，酌予減至按
　　出資數額二倍計算即十三萬元之違約金為適當。
六、另原告主張被告向其借款二萬元，並提出本票影本一張為證，被告對原告交付二
    萬元，及簽發本票交予原告之事實並不爭執，但辯稱該二萬元係用以支付店租，
    並非借款云云，惟被告自承原告不肯付房租，要當成被告向原告借款，並要求被
    告簽發本票等情，原告既不肯支付房租，而係以借貸之意思交付被告二萬元，被
    告亦予以收受並簽發本票，足見兩造間借貸意思表示互相一致，從而，原告基於
    消費借貸之法律關係，請求被告返還借款二萬元，並無不合。
七、綜上所述，原告請求被告給付十五萬元，及自九十三年四月一日起至清償日止，
　　按週年利率百分之五計算之利息，為有理由，應予准許；逾此範圍之請求，則無
　  理由，應予駁回。
八、按就民事訴訟法第四百二十七條第一項至第四項訴訟適用簡易程序所為被告敗訴
    之判決，法院應依職權宣告假執行，九十二年九月一日施行之民事訴訟法第三百
    八十九條第一項第三款定有明文。本件係民事訴訟法第四百二十七條第一項所定
    之標的金（價）額五十萬元以下之財產權訴訟，本院就被告敗訴部分，自應依職
    權宣告假執行，並依同法第三百九十二條第二項規定，依職權宣告被告預供擔保
    ，得免為假執行。
九、本件訴訟費用即第一審裁判費為三千七百五十元，由被告負擔七分之三即一千六
    百零七元（元以下四捨五入），餘由原告負擔。
中　　　華　　　民　　　國　　九十三　　年　　　八　　　月　　三十一　　日
　　                                臺灣基隆地方法院基隆簡易庭
                                        法      官  陳湘琳
右為正本係照原本作成。
對於本件判決如有不服，應於收受送達後二十日內向本院提出上訴書狀，上訴於本院
合議庭，並按他造當事人之人數附具繕本。
中　　　華　　　民　　　國　　九十三　　年　　　八　　　月　　三十一　　日
                                        法院書記官  王佩珠
